臺灣雲林地方法院民事裁定
111年度司家親聲字第17號
聲  請  人  毛惠琴  


未成年人    林建豪  
            林子云  
關  係  人  吳寬森  
            林有煌  
            林沛祺  
            林美月  
            林美娟  
            林美娥  
            邱俊義  
            賴穎儀  

上列聲請人聲請選任未成年子女特別代理人事件，本院裁定如下
：
    主  文
選任戊○○（男、民國00年0 月00日生、身分證統一編號：Z00000
0000號）為未成年人丁○○（男、民國00年0 月0 日生、身分證統
一編號：Z000000000號）依如附件所示方式辦理被繼承人林正喜
、林育勝遺產分割及繼承事件之特別代理人。
選任己○○（女、民國00年0 月00日生、身分證統一編號：Z00000
0000號）為未成年人乙○○（女、民國000 年0 月00日生、身分證
統一編號：Z000000000號）依如附件所示方式辦理被繼承人林正
喜、林育勝遺產分割及繼承事件之特別代理人。
聲請程序費用由聲請人負擔。
    理  由
一、聲請意旨略以：聲請人甲○○即被繼承人林育勝之妻，係未成
    年人丁○○、乙○○之母，未成年人之祖父即被繼承人林正喜經
    本院裁定宣告於民國108 年1 月4 日死亡，後未成年子女之
    父即被繼承人林育勝於110 年11月14日死亡，聲請人甲○○及
    未成年人丁○○、乙○○除繼承林育勝之遺產外，尚再轉繼承林
    育勝自林正喜所繼承之遺產，現因聲請人與未成年人丁○○、
    乙○○同為被繼承人林育勝之繼承人，聲請人復為未成年人之
    法定代理人，於辦理被繼承人林育勝之遺產繼承與分割事宜
    時涉及自己代理與利益衝突，而無法擔任未成年人之法定代
    理人，爰依民法第1086條第2 項之規定，聲請選任關係人戊○○為未成年人丁○○、己○○為未成年人乙○○辦理被繼承人林正
    喜、林育勝之遺產繼承與分割事宜之特別代理人等語。　
二、按父母之行為與未成年子女之利益相反，依法不得代理時，
    法院得依父母、未成年子女、主管機關、社會福利機構或其
    他利害關係人之聲請或依職權，為子女選任特別代理人，民
    法第1086條第2 項定有明文。該條所定「依法不得代理」係
    採廣義解釋，包括民法第106 條禁止自己代理或雙方代理之
    情形，以及其他一切因利益衝突，法律上禁止代理之情形而
    言。又法院為未成年子女選任特別代理人時，應斟酌得即時
    調查之一切證據。法院為前項選任之裁定前，應徵詢被選任
    人之意見。前項選任之裁定，得記載特別代理人處理事項之
    種類及權限範圍，亦為家事事件法第111 條第1 項至第3 項
    所明定。
三、經查，聲請人上開主張，業據其提出遺產分割繼承協議書、
    財政部中區國稅局遺產稅免稅證明書、被繼承人除戶謄本、
    戶籍謄本、遺產稅財產參考清單、109 年度綜合所得稅各類
    所得資料清單、108 年度綜合所得稅各類所得資料清單、全
    國贈與資料清單、遺產稅信託課稅資料參考清單、遺產稅死
    亡前二年內有償移轉不動產明細表、同意書、國民身分證影
    本、繼承系統表、遺產稅金融遺產參考清單、財團法人金融
    聯合徵信中心債權銀行報送授信資料明細、土地登記第一類
    謄本（所有權個人全部）、雲林縣稅務局房屋稅籍證明書、
    印鑑證明等件為證，並據聲請人、未成年人丁○○、乙○○、關
    係人戊○○、己○○、丙○○到庭陳明在卷（見本院111 年7 月13
    日、111 年8 月17日非訟事件筆錄），堪認聲請人之主張為
    真實。準此，聲請人甲○○為未成年人丁○○、乙○○之法定代理
    人，亦同時為被繼承人林育勝之繼承人，於辦理林育勝之遺
    產繼承與分割事宜，核有利益衝突之情，依法不得代理，自
    有為未成年人丁○○、乙○○選任特別代理人之必要。本院審酌
    關係人戊○○為未成年人丁○○之姑丈、關係人己○○為未成年人
    乙○○之嬸嬸，於被繼承人林正喜、林育勝遺產繼承事件中，
    並未與未成年人丁○○、乙○○同為繼承人或有何利害關係，且
    亦表示願任未成年人丁○○、乙○○辦理被繼承人林正喜、林育
    勝遺產分割協議事件之特別代理人，有特別代理人同意書在
    卷可憑。復審酌聲請人所提出如附件所示之遺產分割協議書
    ，對未成年人丁○○、乙○○並無不利，本院因認選任關係人戊○○為未成年人丁○○、關係人己○○為未成年人乙○○辦理被繼承
    人林正喜、林育勝遺產分割協議事件之特別代理人，應可善
    盡保護未成年人丁○○、乙○○之權益，從而，本件聲請人之聲
    請，為有理由，應予准許。
四、末按未成年子女，因繼承、贈與或其他無償取得之財產，為
    其特有財產；未成年子女之特有財產，由父母共同管理。父
    母對於未成年子女之特有財產，有使用、收益之權。但非為
    子女之利益，不得處分之，民法第1087條、第1088條分別定
    有明文。又特別代理人制度，係法律為保障未成年人利益所
    為制度之設計，特別代理人就任後，應以善良管理人之注意
    執行其職務，俾維護未成年人之最佳利益。基此，聲請人及
    關係人戊○○、己○○於辦理被繼承人林正喜、林育勝遺產繼承
    及分割事宜時，仍須遵循上開規定辦理，以維護未成年人丁○○、乙○○之權益，特此敘明。 
五、爰裁定如主文。
六、如不服本裁定應於送達後10日內向本院提出抗告狀，並繳納
    抗告費新臺幣1,000 元。
中　　華　　民　　國　　111 　年　　9 　　月　　5 　　日
                  　家事法庭　司法事務官　陳崇漢
以上正本係照原本作成
如對本裁定抗告須於裁定送達後10日內向本院提出抗告狀，並應
繳納抗告費新臺幣1,000元整。
中　　華　　民　　國　　111 　年　　9 　　月　　5 　　日
                              書  記  官　鄭景徽